臺灣高等法院刑事判決
110年度上訴字第2070號
上  訴  人  
即  被  告  戴嘯天

                    住○○市○○區○○路0000號0樓（現另                      案於法務部○○○○○○○○○○○執                      行中）
選任辯護人  張宇脩律師(法扶律師)    
上列上訴人因毒品危害防制條例案件，不服臺灣臺北地方法院11
0年度訴字第24號，中華民國110年4月28日第一審判決（起訴案
號：臺灣臺北地方檢察署109年度偵字第29232號、109年度毒偵
字第3523號），提起上訴，本院判決如下：
    主  文
上訴駁回。
    事  實
一、戴嘯天明知甲基安非他命屬毒品危害防制條例第2條第2項第
    2款規定之第二級毒品，不得非法販賣，竟意圖營利，基於
    販賣第二級毒品之犯意，於民國109年10月8日下午4時多許
    以通訊軟體Messenger與闕祖晧聯繫販賣甲基安非他命2公克
    ，並約定在臺北市○○區○○街0段0號前交易。惟二人於同日下
    午5時多許在該處見面後，因戴嘯天開價新臺幣（下同）4,0
    00元，闕祖晧議價未成，而未完成交易。
二、案經臺北市政府警察局刑事警察大隊報告臺灣臺北地方檢察
    署檢察官偵查起訴。
    理  由
壹、本院審理範圍：
　　上訴人即被告戴嘯天被訴毒品危害防制條例第10條第1項、
    第2項施用第一、二級毒品、同條例第4條第6項、第2項之販
    賣第二級毒品未遂罪，經原審判決後，被告不服提起上訴，
    惟被告嗣於本院審理時，除就原審判決販賣毒品未遂罪部分
    外，其餘（原審判決施用毒品罪部分）已撤回上訴，有撤回
    上訴聲請狀在卷為憑（本院卷第172頁），而檢察官就原審
    判決並未提起上訴，是原審判決關於被告施用毒品罪部分業
    已確定，本院審理範圍僅限被告販賣毒品未遂罪部分，合先
    敘明。
貳、證據能力部分：
一、被告以外之人於審判外之言詞或書面陳述，除法律有規定者
    外，不得作為證據，刑事訴訟法第159條第1項定有明文。又
    被告以外之人於審判外之陳述，雖不符刑事訴訟法第159條
    之1至第159條之4之規定，而經當事人於審判程序同意作為
    證據，法院審酌該言詞陳述或書面陳述作成時之情況，認為
    適當者，亦得為證據；當事人、代理人或辯護人於法院調查
    證據時，知有同法第159條第1項不得為證據之情形，而未於
    言詞辯論終結前聲明異議者，視為有前項之同意，刑事訴訟
    法第159條之5亦有明文。查本件檢察官、被告、辯護人於本
    院言詞辯論終結前，均未就本院所認定犯罪事實而經調查採
    用之證據之證據能力予以爭執（本院卷第93至96頁、第188
    至190 頁），本院復審酌各該證據作成時之情況，尚無違法
    及證明力明顯過低之瑕疵，認以之作為證據應屬適當，揆諸
    上開規定，本件經調查之證據，均有證據能力。
二、至於本院所引之非供述證據部分，並無證據證明係公務員違
    法取得，亦無依法應排除其證據能力之情形，應有證據能力
    。
參、實體部分：
一、認定犯罪事實所憑之證據及理由：
　㈠被告於前開時、地販賣第二級毒品未遂犯行，業經被告於原
    審準備程序及審理時坦認不諱（原審卷第68、90及93頁），
    且經證人闕祖晧於偵查中及本院審理時結證明確（偵卷第11
    9至121頁、本院卷第162-169頁），並有被告與證人於109年
    10月8日下午4時59分後之通訊軟體Messenger對話訊息截圖
    照片及交通部民用航空局航空醫務中心毒品鑑定書2份等在
    卷可稽（見毒偵卷第37、127、129、139至142頁），被告亦
    稱其歷次供述均係出於自由意志所為之陳述（本院卷第96頁
    ），是被告所為之自白具任意性，且與事實相符，堪以採信
    。且被告自承本案販賣第二級毒品之犯行原欲獲利500元（
    原審卷第93頁），足見被告販賣毒品未遂行為，確有營利意
    圖。
　㈡被告雖辯稱：我主觀上並無販賣第二級毒品給證人闕祖晧之
    意，當天證人傳訊息「2」，我以為是要兩綑電纜線，我當
    天也有攜帶2綑電纜線與證人會面，且我身上並無毒品，才
    會開出每公克4000元之價格，我在原審自白犯罪，是因為原
    審公設辯護人說證人證述明確，要我認罪，我不知道罪這麼
    重云云，經查：
　⒈被告於原審110年3月3日準備程序期日就被訴販賣第二級毒品
    未遂之事實為有罪陳述，且原審於訊問前已先交付被告起訴
    書，供被告閱覽（原審卷第67頁），且依被告陳述原審法官
    並有先給被告3分鐘與公設辯護人討論（本院卷第191頁） 
    ，經原審法官提示偵29232號卷第85-87頁後，訊問被告「有
    關你賣毒給闕祖晧未遂，你否認犯罪，是否如此？」，被告
    答稱「我承認犯罪」，原審法官復提示偵29232號卷第37頁
    後，訊問被告「和闕祖晧於109年10月8日約在西門町做什麼
    ？2是指何意？」，被告答稱「闕祖晧說要過來找我，到了
    之後他才跟我要買毒品。2的部分是指2克安非他命，我是跟
    闕祖晧說4千元。」（原審卷第68-69頁）；後於110年4月7
    日審判程序，仍承認檢察官起訴之犯罪事實，並於原審審判
    長訊問「原本要賣4000元毒品給闕祖晧打算賺多少錢？」，
    被告答稱「500元」，其後並請求從輕量刑，有筆錄在卷可
    稽（原審卷第95-97頁）。而被告於本院亦未指稱原審自白
    犯罪係出於非任意性，或筆錄記載有何不實，空言否認原審
    自白之事實，殊無可信。且被告於原審前後兩次分別於110
    年3月3日準備程序、110年4月7日審理程序自白，期間間隔1
    個多月，而準備程序之傳票於110年1月18日即送達被告，有
    送達證書在卷可憑（原審卷第63頁），足見被告非突遭法院
    提訊，且因被告於警詢、偵查中否認販賣第二級毒品犯行，
    原審法官並就相關細節詢問被告，已如前所述，被告所為之
    回覆，亦與被告與闕祖晧間之通訊軟體對話內容相符，而被
    告有施用毒品前科，顯不可能不知販賣毒品為重罪，是被告
    以因原審公設辯護人建議其認罪，始為有罪答辯云云，要屬
    翻異前供，飾卸刑責之詞，均不足採信。
　⒉證人闕祖晧於本院審理時證稱：「（你是否認識被告？）我
    認識。我跟他是以前第四台麗冠公司的包商的同事。」、「
    （你是否有使用臉書或messenger？你帳號為何？）有，是
    用我本名作為帳號。」、「你在109年10月8日是否有以mess
    enger傳訊息給戴嘯天？）是。」、「（請鈞院提示偵卷第3
    7頁，這些訊息是否是你109 年10月8 日傳給被告的？）是
    。」、「（你傳這個『2』，是什麼意思？）那是數量。」、
    「是否就是你在109 年11月17日偵訊筆錄中所說的要向被告
    購買毒品的數量？）是。」、「後來你在109 年10月8 日是
    否有在messenger 對話上述長沙街地址附近與被告碰面？）
    是。」、「（那被告有再跟你開價要交易毒品的價格嗎？）
    被告跟我說4 千元，我跟他說我沒有那麼多，可不可以便宜
    一點。被告說沒有辦法，就是要4 千元。我沒那麼多錢，沒
    辦法，就離開。」、「（這4千元是1公克的數量，還是2公
    克的數量？）應該是1公克吧。我所謂的「2 」，是指2 公
    克，但被告跟我說4 千元，我沒有那麼多錢買，我就沒有問
    數量是多少，後來開庭聽被告說，4 千元只能買1 公克。因
    為當時我沒有真的要買，所以就沒問被告數量，是開庭聽他
    說的，我才知道。」、「（109 年10月8 日時，你去向被告
    表示要購買毒品時，身體有無特殊狀況，例如有毒癮發作等
    情形？）應該有吧。那時我有在吃安非他命，身上沒有安非
    他命了，所以毒癮發作。」、「（為何想要向被告購買毒品
    安非他命？）因為以前在工作時，有看過被告在吃安非他命
    ，所以才找他。」、「（你以前與被告工作時，有無向被告
    購買過毒品？或聽過有他人向購買毒品？）沒有。」；檢察
    官問「（  你說你跟被告曾經是同事，是什麼時候開始沒有
    同事關係？）詳細時間我不太記得。但從109 年開始往前的
    4 年前，就不是同事了。」、「（在109 年10月8 日，你用
    messenger 跟被告聯絡之前，你最後一次跟被告聯絡是什麼
    時候？）我不太記得。」、「（你跟被告不是同事之後，有
    很常跟被告聯絡嗎？）偶爾才聯絡，大約半年以上才會聯絡
    ，並且都是用傳訊息方式跟被告聯絡。」、 「（你剛說的
    你想買的毒品數量『2』，是2 公克，但因為當天錢不夠買不
    成，就也沒有跟被告確認確實可以買到的毒品數量？）是。
    」、「（你剛說，開庭才知道4千元只能買到1公克？是指哪
    次開庭？）就是今天開庭，律師剛才提問時律師有提到『1公
    克4千元』，所以我剛剛才回答4千元只能買到1公克。」、「
    109年11月17日偵訊中你開庭，你回答檢察官，你的數量『2』
    是指『2個』，你所謂的『2個』就是2公克嗎？對。」、「（你
    當天是要買毒品，你剛又證述在109 年10月8 日之前沒有被
    告買過毒品。但你在簡訊上只寫『2 』，那被告如何知道你要
    購買什麼？）我會這樣寫，只是因為我跟其他人購買時，都
    是用這樣方式寫的。」、「（你除了用messenger外，當天
    有無打電話給被告？）印象中沒有。」（本院卷第164-167
    頁）。從而依證人上開證述，足認證人當日因毒癮發作，為
    購買第二級毒品甲基安非他命而與被告聯繫，二人見面時，
    被告並有對證人報價，惟因證人無足夠現金，而未能完成交
    易。且由證人與被告聯繫時，僅有提及「2」，並無指明特
    定物品，亦與毒品交易時，無論係在通訊軟體、或通話中均
    常使用隱晦之字眼相符。而按被告與證人於既為雙方所為之
    交談，即非僅具有單方陳述之性質，倘依其作成之外在環境
    與條件，尚屬隱蔽，並未受外力影響，而屬自然之發言，堪
    信並無推諉、卸責之危險性時，即與證人於審判中之單方陳
    述，有所不同。再販賣毒品為重罪，販毒者為規避遭監聽查
    緝，以電話或通訊軟體討論毒品交易之際，基於默契或共識
    ，以暗語代之或僅相約見面；縱內容中未敘及交易細節，惟
    雙方亦足知悉而為交易合致，仍在事理之中。此種毒品交易
    之方式，如有得以佐證購毒者所述渠等對話內容之含意即係
    交易某種類毒品，能予保障所指證事實之真實性，即已充分
    。苟經購毒者證述該通話內容係雙方交易毒品之通訊經過，
    且與事實相符，則通訊軟體對話紀錄自非不可作為販賣毒品
    之補強證據（最高法院110年度台上字第4614號判決可資參
    照 ）。證人於偵查及本院審理中之證述內容，就其向被告
    購買甲基安非他命之聯絡方式、數量、價錢、時間、地點之
    重要情節均能詳細描述，亦與本院審理中行交互詰問時為大
    致相符之證述，且10月8日被告與證人間messenger對話紀錄
    內僅載有證人：「方便去找你嗎」，被告：「恩」、「西門
    町」、「長沙街二段9號」，證人：「恩恩」、「我到了」
    ，被告：「你要多少」，證人：「2」，被告：「嗯」、「
    等我一下」（毒偵卷第37頁），其中僅提「2」隱晦詞語，
    與實務上毒品交易為避免遭監聽查獲，而以暗語指涉之情相
    合，亦與證人證述其購買毒品之經驗相符，且被告有施用毒
    品之前科，為警查獲時，亦持有毒品，足認被告亦有交易毒
    品之經驗，始會於證人表示要前來找被告時，直接問「你要
    多少」，證人回傳「2」所傳之訊息隱晦不明時，亦未多加
    詢問。並參以證人、被告與證人messenger對話紀錄，及被
    告於原審之自白，足認證人係要購買第二級毒品甲基安非他
    命2公克，被告回覆價格為4000元，並非如被告於本院審理
    中所辯，報以1公克4000元顯不合理之價格，從而主觀上並
    無販賣意圖云云。
　⒊至被告辯稱以為證人係要購買電纜線云云，證人固於本院審
    理中證稱：「（請證人說明見到被告時，被告手上有無帶任
    何物品？）有，那天他有帶我們作第四台的電纜線。」、「
    （請問他帶的電纜線體積、形狀為何？）電纜線是一圈圈的
    ，我講不出確實的體積。」、「（電纜線大小有無比證人應
    訊台的螢幕還大嗎？）有比螢幕大。」、「（被告攜帶的電
    纜線數量是否還記得？）他左右手各拿一綑。」、「（ 見
    到被告時，你有向被告表示要購買毒品嗎？）是。」、「（
    被告當下如何回覆你？）他說，我以為你是要電纜線，我說
    我不是，我是要毒品。」「（看到被告拿了兩綑的電纜線，
    來的時候有無問他為何要帶電纜線來嗎？）那時他來的時候
    ，我沒有主動提問為何要拿電纜線，跟他說要買毒品時，他
    才說我以為你要拿電纜線。」、「（你們當時已經不是同事
    了？）不是。」、「（那你當時工作是什麼？）冷凍空調的
    技師。」、「（那被告知道你當時的工作嗎？）不太清楚。
    」、「（你先離開第四台工作？還是被告先離開？）我先離
    開，然後我就作裝璜，後才作冷凍空調技師。」、「（ 你
    離開第四台後，有向被告拿過電纜線嗎？）有拿過，因家裡
    需要有打電話問被告，我只要短短一截大約1 、2 公尺，用
    來接家裡電視，被告就拿過來送我。就只有這1次。」、「
    （被告是你第四台老闆嗎？）不是。」、「（為何被告可以
    私下把電纜線給你？）一點點可以。」、「（那兩綑可以嗎
    ？）不曉得。」、「（你們之前在第四台包商工作時，工作
    內容都一樣嗎？）一樣。」、「（你在跟被告講「2 」時，
    他雙手各帶一個電纜線，他電纜線有無塑膠膜「包封」）確
    定外層沒有塑膠膜包封，兩綑是否一樣多我也不清楚。」、
    「（當天是被告工作的時間？）我不知道。」（本院卷第16
    4、第168-169頁）。依證人所述，被告與證人不在相同處所
    工作已逾數年，且依上開通訊軟體對話內容，被告在未於通
    訊軟體詢問清楚下，單純僅以「2」何以判斷為證人係有電
    纜線之需求，且對話雙方均未提及電纜線之單位詞，是從被
    告與證人通訊軟體之對話內容，與被告所辯誤以為證人係要
    索取電纜線之情節，毫無關連。再者，依證人所述，僅曾向
    被告拿取1、2公尺之電纜線，作為自家安裝第四台時使用，
    並未曾向被告購買電纜線或是大量拿取電纜線之情，且被告
    與證人所相約之地點，即有販賣二手電纜線，實無須僅為少
    量電纜線而特意與被告相約見面，至不能以斯時被告仍在第
    四台承包商處工作，而與證人相約見面後，偶然攜帶工作所
    用之電纜線前往赴約，並對證人戲稱以為證人係要購買電纜
    線等情，即為有利被告之認定，自應以證人所證，該「2」
    係指甲基安非他命2公克，以此表示欲向被告購毒之情，其
    客觀事實與訊息語意較為相符，是被告所辯，不足採信。
　㈢綜上所述，本案罪證明確，被告犯行洵堪認定，應依法論科
    。
二、論罪
　㈠按甲基安非他命分屬毒品危害防制條例第2條第2項第2款規定
    之第二級毒品，不得非法販賣、施用。又所謂販賣行為，須
    有營利之意思，著手乃指實行犯意，尚未達於犯罪既遂之程
    度而言，被告原欲以4,000元之價格，出售甲基安非他命予
    證人闕祖晧，藉此獲利500元，惟因雙方議價不成，而未能
    完成交易，則被告前開行為該當販賣行為之著手。是核被告
    所為，係犯同條例第4條第6項、第2項之販賣第二級毒品未
    遂罪。　
　㈡被告前因持有毒品案件，經臺灣新北地方法院以106年度審訴
    字第720號判決處有期徒刑8月確定，並於108年2月11日因縮
    短刑期執畢出監，有臺灣高等法院被告前案紀錄表附卷可考
    ，其於有期徒刑執行完畢後5年以內，故意再犯本案最重本
    刑為有期徒刑以上之刑之數罪，均為累犯。惟依照司法院大
    法官釋字第775號解釋意旨，審酌被告本案販賣毒品未遂之
    犯行，與其前案所犯持有毒品行為態樣及罪質均不同，尚難
    遽認其本件持有及販賣毒品所為具有特別惡性或對於刑罰反
    應力薄弱等情形，參酌上開解釋意旨，認無依刑法第47條第
    1項規定加重其刑之必要。
  ㈢被告已著手於販賣行為之實施，惟尚未售出任何毒品，其犯
    罪係屬未遂，爰依刑法第25條第2項之規定，按既遂犯之刑
    度減輕之。　
　㈣另原審依職權函詢臺北地檢署及臺北市刑大，有無因被告供
    出毒品來源因而查獲被告警詢時所稱「許瑞志」或其他共犯
    或正犯之情形乙節，業經臺北地檢署及臺北市刑均函覆略以
    ，未有因被告供出毒品來源，因而查獲其他正犯或共犯之情
    事，此分別有臺北市刑大110年1月20日北市警刑大七字第11
    03031159號函、臺北地檢署110年1月22日北檢欽盈109偵292
    32字第1109006264號函附卷可查（原審卷第51至53頁），是
    本案並無因被告供出毒品來源，因而查獲其他正犯或共犯之
    情形，自不能適用毒品危害防制條例第17條第1項減輕或免
    除其刑規定。
三、上訴駁回部分之理由：
    原審本於同上見解，認定被告前揭所示犯行，罪證明確，適
    用毒品危害防制條例第4條第6項、第2項論以販賣第二級毒
    品未遂罪，並爰以行為人之責任為基礎，審酌被告知悉國家
    杜絕毒品犯罪之禁令，仍無視法律之禁止，為牟個人私利，
    欲藉由販賣毒品予他人，獲取不法利益，助長毒品氾濫，所
    為實屬不當。兼衡本案查獲被告欲販賣毒品之數量、金額，
    且其販賣毒品之交易未能完成，暨被告犯後坦承犯行之態度
    ，其為高中畢業之智識程度，及其自稱：原從事有線電視安
    裝，月入約3萬5至4萬元，無親人需其扶養等語之生活狀況
    （原審卷第95頁）等一切情狀，量處有期徒刑5年2月，另就
    扣案物品分別諭知沒收銷燬、沒收。經核原判決認事、用法
    並無違法或不當，業已斟酌刑法第57條各款所列情狀，量刑
    之宣告亦稱妥適，而未逾越法定刑度，符合比例原則，且沒
    收之宣告於法相合。被告上訴主張無罪，惟被告販賣第二級
    毒品未遂犯行，有前揭事證足憑，所為核與毒品危害防制條
    例第4條第6項、第2項論以販賣第二級毒品未遂罪之構成要
    件相符，業經本院剖析論駁認定如前，而被告之犯行既經認
    定，亦經本院詳述於前。從而，被告上訴意旨否認犯行，為
    無理由，應予駁回。　　
據上論斷，應依刑事訴訟法第368條，判決如主文。
本案經檢察官楊思恬提起公訴，檢察官曾鳳鈴到庭執行職務。
中　　華　　民　　國　　110 　年　　10　　月　　 6　　日
　　　　　　      刑事第七庭    審判長法　官  孫惠琳
　　　　　　　　　　　　　　　　　　  法　官  張育彰　　
　　　　　　　　　　　　　　　　　　  法　官  王惟琪
以上正本證明與原本無異。
如不服本判決，應於收受送達後20日內向本院提出上訴書狀，其
未敘述上訴之理由者並得於提起上訴後20日內向本院補提理由書
（均須按他造當事人之人數附繕本）「切勿逕送上級法院」。
                                      書記官  陳怡君
中　　華　　民　　國　　110 　年　　10　　月　　6 　　日
附錄：本案論罪科刑法條全文　　　　　　　　　　　　　　　
毒品危害防制條例第4條
製造、運輸、販賣第一級毒品者，處死刑或無期徒刑；處無期徒
刑者，得併科新臺幣3千萬元以下罰金。
製造、運輸、販賣第二級毒品者，處無期徒刑或10年以上有期徒
刑，得併科新臺幣1千5百萬元以下罰金。
製造、運輸、販賣第三級毒品者，處7年以上有期徒刑，得併科
新臺幣1千萬元以下罰金。
製造、運輸、販賣第四級毒品者，處5年以上12年以下有期徒刑
，得併科新臺幣5百萬元以下罰金。
製造、運輸、販賣專供製造或施用毒品之器具者，處1年以上7年
以下有期徒刑，得併科新臺幣1百50萬元以下罰金。
前五項之未遂犯罰之。